【裁判字號】    97,消債更,527
【裁判日期】    980319
【裁判案由】    更生
【裁判全文】
臺灣桃園地方法院民事裁定           97年度消債更字第527號
聲  請  人
即  債務人  甲○○即蘇美容）.
上列當事人聲請消費者債務清理事件，本院裁定如下：
    主  文
債務人甲○○自民國98年3月24日下午5時起開始更生程序。
命司法事務官進行本件更生程序。
    理  由
一、按法院開始更生程序之裁定，應載明其年、月、日、時，並
    即時發生效力。又法院裁定開始更生或清算程序後，得命司
    法事務官，進行更生或清算程序，必要時，得選任律師、會
    計師或其他適當之自然人或法人一人為監督人或管理人。消
    費者債務清理條例第45條第1 項、第16條第1 項分別定有明
    文。
二、本件債務人聲請意旨略以：債務人前於民國95年12月20日依
    照中華民國銀行公會會員辦理消費金融案件無擔保債務協商
    機制與台北富邦商業銀行成立協商，協商條件為月付新台幣
    （下同）13,519元、利率12.88%，惟因債務人於93年10月11
    日離婚之後須負擔所有家計，前夫所欠債務亦由債務人擔下
    ，而債務人以手工修改衣服之工作，因遽逢景氣低靡收入由
    原有之35,000元，頓減為15,000元左右，扣除日常生活必需
    費用後，已無法負荷還款債務，故債務人無法繼續履行原協
    商條件，顯係因非可歸責於己之事由致履行有重大困難。而
    其無擔保或無優先權之債務總額902,478 元，未逾1,200 萬
    元，復未經法院裁定開始清算程序或宣告破產，爰請求准予
    裁定開始更生等語。
三、按消費者債務清理條例之立法意旨，乃在幫助經濟上陷於困
    境之債務人，藉由更生清算程序，走出經濟困境，重新開始
    新的人生，以實現憲法保障人民生命權之目的。查：債務人
    主張之事實，業據提出財政部臺灣省北區國稅局財產歸屬資
    料清單、95年12月20日協議書、戶籍謄本、財產及收入狀況
    說明書、財團法人金融聯合徵信中心查詢個人資料、勞工保
    險卡薪資單、水電費收據、瓦斯費收據、95年度及96年度綜
    合所得稅各類所得清單、無擔保債務還款計畫書、每日生活
    支出明細表、第一銀行存摺等為證，經核屬實。債務人於95
    年12月20日依中華民國銀行公會會員辦理消費金融案件無擔
    保債務協商機制與最大債權金融機構台北富邦商業銀行之協
    商條件為月付13,519元，惟依債務人協商當時之每月薪資約
    35,000元左右（此為聲請人所自陳），固可依約履行清償債
    務，惟債務人自97年7 月後，收入遽減，依債務人綜合所得
    稅各類所得資料觀之，其95年度收入為4,197 元、96年度收
    入3,429 元，而債務人現所從事之工作是以手工修改衣服為
    業，每月收入約12,000元、13,000元，（見本院97年11月27
    日訊問筆錄），是以綜合所得稅各類所得資料雖無法判斷債
    務人實際所得數額，而以債務人自承之收入所得觀之，如再
    扣除債務人支出房租及每月生活必需支出之費用，以債務人
    現時全部收入計算，顯不敷繳納原協商條件之金額，可見債
    務人於協商後，因遽逢景氣低靡，收入銳減，無法繼續履行
    協商債務一事為真實，應可認其已符合消費者債務清理例第
    151 條第5 項「因不可歸責於己之事由，致履行顯有重大困
    難」之規定。復依債務人提出之財產清冊觀之，債務人名下
    亦無不動產，故其無財產可供清償債務，綜上所述，堪認本
    件債務人確有不能清償債務之情事。此外，本件又查無債務
    人有消費者債務清理條例第6 條第3 項、第8 條或第46條各
    款所定駁回更生聲請之事由存在，則債務人聲請更生，應屬
    有據；並依首揭規定命司法事務官進行本件更生程序。
四、爰裁定如主文。
中    華    民    國    98    年    3     月    19    日
                  民事第一庭  法  官  潘進柳
上為正本係照原本作成
本件不得抗告
本裁定已於98年3月24日下午5時公告。
中    華    民    國    98    年    3     月    19    日
                              書記官  谷貞豫


司法院資訊處製作；財團法人民間司法改革基金會備份。
